【裁判字號】    99,台非,228
【裁判日期】    990730
【裁判案由】    違反毒品危害防制條例
【裁判全文】
最高法院刑事判決              九十九年度台非字第二二八號
上  訴  人  最高法院檢察署檢察總長
被      告  甲○○
上列上訴人因被告違反毒品危害防制條例案件，對於台灣板橋地
方法院中華民國九十六年四月三十日第一審確定判決（九十六年
度訴字第七０八號，起訴案號：台灣板橋地方法院檢察署九十五
年度毒偵字第七八五八號），認為違法，提起非常上訴，本院判
決如下：
    主  文
原判決撤銷。
甲○○施用第一級毒品，處有期徒刑陸月；如易科罰金，以新台
幣壹仟元折算壹日。
    理  由
非常上訴理由稱：「按判決不適用法則或適用不當者，為違背法
令，刑事訴訟法第三百七十八條定有明文。復按受徒刑之執行完
畢，或一部之執行而赦免後，五年以內故意再犯有期徒刑以上之
罪者，為累犯，加重本刑至二分之一，刑法第四十七條第一項定
有明文。又被告犯應併合處罰之數罪，經法院以判決或裁定定其
數罪之應執行刑確定者，該數罪是否執行完畢，均以所定之執行
刑全部執行完畢為斷。其在定執行刑前已先執行之有期徒刑之罪
，因嗣後與他罪合併定執行刑，而由檢察官換發執行指揮書執行
應執行刑者，其前已執行之有期徒刑部分，僅應予扣除，不能認
為已執行完畢。經查被告甲○○因違反洗錢防制法案件，經台灣
板橋地方法院（民國）九十四年度訴字第一三八九號判處有期徒
刑三月，於九十四年十月六日確定部分，雖於九十五年一月二十
六日執行終結，惟被告於前開案件判決確定前，另於九十二年十
月八日犯強盜未遂罪，經台灣高等法院九十八年度上更（二）字
第二七六號判決，判處有期徒刑四年確定；嗣上開二罪因合於數
罪併罰規定，經台灣板橋地方法院於九十九年四月二十三日，以
九十九年度聲減字第五五號裁定，定應執行之刑為有期徒刑四年
一月又十五日，並經台灣板橋地方法院檢察署檢察官以九十九年
執減更午字第七二號執行指揮書指揮執行，扣除已執行終結部分
，其刑期自一００年八月十二日至一０四年六月二十六日，有各
該判決書、裁定書及檢察官執行指揮書等影本可稽。是被告所犯
前開洗錢防制法罪於一０四年六月二十六日始執行完畢，則被告
於九十五年十一月間所犯本案之違反毒品危害防制條例罪，自不
成立累犯，原確定判決竟適用刑法第四十七條規定，論被告以累
犯，並加重其刑，自有判決適用法則不當之違背法令（最高法院
九十九年度台非字第二六號、第一四五號判決參照）。案經確定
，且不利於被告，爰依刑事訴訟法第四百四十一條、第四百四十
三條提起非常上訴，以資糾正。」等語。
本院按：刑法第四十七條第一項規定之累犯，以受徒刑之執行完
畢，或一部之執行而赦免後，五年以內，故意再犯有期徒刑以上
之罪者，始足當之。又被告犯應併合處罰之數罪，經法院分別判
處有期徒刑確定，其中一罪或數罪先執行有期徒刑期滿，嗣法院
又依檢察官之聲請，以裁定定其全部數罪之應執行刑確定後，其
在未裁定前已先執行有期徒刑期滿之罪，因嗣後合併他罪定其應
執行刑結果，檢察官所換發之執行指揮書，係執行應執行之刑，
其前已執行之有期徒刑部分，僅應予扣除，不能認為已執行完畢
。本件原判決以被告甲○○於民國九十五年十一月十七日為警採
尿前二十六小時內某時，在台北縣樹林市○○街○段二七六巷十
二弄五號住處，施用第一級毒品海洛因一次，並依累犯之規定，
予以論處罪刑。惟被告前因違反洗錢防制法案件，經台灣板橋地
方法院以九十四年度訴字第一三八九號判決，判處有期徒刑三月
，於九十四年十月六日確定部分，雖於九十五年一月二十六日執
行終結。惟被告於判決確定前，另於九十二年十月十日犯強盜未
遂罪，經台灣高等法院以九十八年度上更（二）字第二七六號判
決，判處有期徒刑四年確定；嗣上開二罪因合於數罪併罰之規定
，經台灣板橋地方法院於九十九年四月二十三日，以九十九年度
聲減字第五五號裁定，定應執行之刑為有期徒刑四年一月又十五
日，並經台灣板橋地方法院檢察署檢察官以九十九年執減更午字
第七二號執行指揮書指揮執行，扣除已執行終結部分，其刑期自
一００年八月十二日起，至一０四年六月二十六日止，有各該判
決書、裁定書及執行案件資料表等影本可稽。揆之上開說明，被
告先前犯違反洗錢防制法罪所處有期徒刑三月，雖形式上已於九
十五年一月二十六日執行終結，然嗣後既與其另犯之強盜未遂罪
合併定其應執行之刑，檢察官指揮執行時扣除其先前已執行終結
部分，其刑期自一００年八月十二日起，至一０四年六月二十六
日始全部執行完畢；則被告先前所犯違反洗錢防制法罪所處之刑
，即不得謂已於九十五年一月二十六日執行完畢。被告於九十五
年十一月十七日為警採尿前二十六小時內某時，犯本件施用第一
級毒品罪，因前案所處有期徒刑尚未執行完畢，即無構成累犯之
餘地。乃原判決不察，仍依刑法第四十七條第一項之規定論以累
犯，並加重其刑，自有判決適用法則不當之違背法令。案經確定
，且於被告不利，非常上訴意旨執以指摘，為有理由。應由本院
將原判決撤銷，另行判決如主文第二項所示之刑，並諭知易科罰
金之折算標準，以資救濟。
據上論結，應依刑事訴訟法第四百四十七條第一項第一款，毒品
危害防制條例第十條第一項，刑法第十一條前段、第四十一條第
一項前段，判決如主文。
中    華    民    國  九十九  年    七    月   三十   日
                      最高法院刑事第三庭
                          審判長法官  林  增  福
                                法官  張  清  埤
                                法官  陳  世  雄
                                法官  何  菁  莪
                                法官  周  煙  平
本件正本證明與原本無異
                                      書  記  官
中    華    民    國  九十九  年    八    月    二    日
                                                   ｍ
附錄本案論罪科刑法條全文
毒品危害防制條例第十條第一項：
施用第一級毒品者，處六月以上五年以下有期徒刑。

司法院資訊處製作；財團法人民間司法改革基金會備份。
